【裁判字號】    92,易,90
【裁判日期】    920710
【裁判案由】    家暴傷害
【裁判全文】
臺灣臺北地方法院刑事判決                            九十二年度易字第九號
    公  訴  人  臺灣臺北地方法院檢察署檢察官
    被      告  丁○○
                丙○○
    共      同
    選任辯護人  楊建強
右列被告等因家庭暴力罪之傷害案件，經檢察官聲請簡易判決處刑（九十一年度偵字
第二一二七二號），本院認不宜適用簡易程序，改依通常程序，判決如左：
    主  文
丁○○共同連續傷害人之身體，累犯，處有期徒刑伍月，如易科罰金，以參佰元折算
壹日。
丙○○共同連續傷害人之身體，處有期徒刑伍月，如易科罰金，以參佰元折算壹日，
緩刑貳年，緩刑期內付保護管束。
    事  實
一、丁○○前於民國八十九年間因賭博案件，經法院判處有期徒刑四月確定，於九十
    年四月二十三日易科罰金執行完畢。丁○○、丙○○分係戊○○之妻林純菁之父
    親、二舅，三人間具有家庭暴力防治法第三條第三、四款所定之家庭成員關係。
    因戊○○與林純菁夫妻間發生爭執，林純菁返回娘家多日。丁○○、丙○○遂於
    民國九十一年三月二十二日凌晨零時許前往位於臺北市○○○路○段三七號戊○○家中談判未果，二人即前往斜對面位於臺北市○○○路○段一四一號一樓「南
    哥豬腸冬粉店」。戊○○隨後亦前往該店，見林純菁在場，雙方發生口角，戊○○即動手毆打林純菁，店員甲○○即忙帶林純菁進入廁所內躲避，丁○○、丙○○見狀氣憤難耐，即與姓名年籍不詳綽號「南哥」之成年男子共同基於傷害人之
    身體之犯意聯絡及概括犯意，出手毆打戊○○數拳，並持店內板凳椅腳毆打戊○○倒地，造成戊○○左脛骨遠端關節內粉碎性骨折、臉部腫痛、瘀血、左小腿瘀
    血、右胸挫傷、左眼結膜下出血等傷害。戊○○之弟己○○隨後趕到店內，「南
    哥」即用手毆打己○○，並將己○○推向人行道停機車處，丙○○亦以拳頭毆打
    己○○，造成己○○頸部七×０‧一公分擦傷、右上臂六×０‧五公分淤青，右
    肘二處各一×０‧五公分、四×０‧一公分擦傷、下背七×０‧二公分、五×０
    ‧二公分、五×０‧一公分擦傷等傷害。
二、案經戊○○、己○○訴由臺灣臺北地方法院檢察署檢察官聲請簡易判決處刑，本
    院認不宜適用簡易程序，改依通常程序審理。
    理  由
一、訊據被告丁○○、丙○○二人矢口否認有何傷害之犯行，被告丁○○辯稱：告訴
    人戊○○、己○○二人在「南哥豬腸冬粉店」打伊女兒林純菁，「南哥」出面阻
    止，伊只是勸架，並沒有毆打告訴人二人云云。被告丙○○辯稱：當天只是去吃
    東西，看到告訴人二人與冬粉店老闆打架，只有過去拉開，並沒有毆打告訴人云
    云。本院查：
  (一)告訴人戊○○於本院交互詰問中指證稱：「（問：九十一年三月二十二日凌晨你
    為何會去南哥豬腸冬粉店？）因為丁○○到我家按門鈴叫我過去。（問：你是否
    自己一個人去南哥豬腸冬粉店？）當時丁○○是請我一個人過去，但是我有跟我
    母親及我弟弟己○○說。（問：你去南哥豬腸冬粉店之後，情形如何？）我過去
    之後丁○○、丙○○口氣不好，告訴我說叫我不能帶我太太回家，然後丙○○就
    先打我，丁○○也跟著打我。（問：丁○○、丙○○為何要打你？）因為我們夫
    妻吵架。（問：除了丁○○、丙○○二人之外，還有無其他人打你？）豬腸冬粉
    店老闆。（問：當天丁○○、丙○○及豬腸冬粉店的老闆如何打你？）丁○○、
    丙○○都有拿椅子打我，其他他們三個人還有一起用手打我、腳踢我。（問：丙○○是否一開始就用椅子打你？）他先用手打我，然後再拿椅子，而丁○○是直
    接拿椅子打我，他們是拿木製坐墊而鐵腳架的圓板凳打我，南哥也有用椅子打我
    。（問：有無看到己○○被打？有，但是當時因為我眼鏡被打掉了，所以我只能
    確定南哥有打我弟弟，當時我看南哥打我弟弟，至於南哥手上有無拿東西，我看
    不清楚」等語（見本院卷第七八至八三頁）。告訴人己○○於本院交互詰問中指
    證稱：「（問：你如何知道你哥哥被打？）我母親叫我哥哥出門之後，我母親就
    一直站在門口，然後我母親告訴我說，叫我趕快過去，我哥哥在喊救命。（問：
    你去到南哥豬腸冬粉店的現場時，你看到什麼情況？我跑過去時，看到丁○○、
    丙○○跟南哥壓住我哥哥在地上打，我哥哥人倒在地上，從我的方向看，丁○○
    站在中間，左邊是丙○○，右邊是南哥，我跑過去的時候就是看到他們三人的用
    手及腳在打我哥哥，至於如何打的，是誰打，我不能確定。後來南哥就跑過來直
    接打我，用拳頭揮我的臉，然後就一直推我，把我推到旁邊人行道，停機車的地
    方，所以機車都倒了，我背部都是傷。然後丙○○也跑過來打我，也是用拳頭打
    我，後來警察就來了」等語（見本院卷第八七頁）。可知，當日在「南哥豬腸冬
    粉店」中，被告二人及南哥因見告訴人戊○○因與其妻發生爭吵，遂共同出手毆
    打、腳踢及用椅子毆打告訴人戊○○，隨後趕到之告訴人己○○亦被南哥及被告
    丙○○毆打。至於告訴人二人雖就對方被毆打情節無法詳細描述，並有少數細節
    部分所述並非完全相同，然當時事發突然、情況混亂，告訴人二人所站位置相距
    數公尺，故告訴人二人之指述雖不盡相同，亦屬情理之常，然被告二人及南哥確
    有毆打告訴人二人之情節已屬明確。
  (二)證人林純菁於偵查中證稱：當日在與父親丁○○、母親、舅舅丙○○等人在店裡
    吃東西，戊○○衝到店裡來找我，並打我，店裡一位服務人員（小姐）到我到廁
    所躲起來，當時丁○○、丙○○有拉開他們二人，後來發生什麼事情不知道等語
    （見九十一年他字卷第四一八三號卷第三六頁）。核與證人即「南哥豬腸冬粉店
    」店員甲○○到庭詰證稱：「（問：本案發生的時候，是由誰先動手？）是告訴
    人戊○○先動手被告丁○○的女兒，然後被告丁○○、丙○○就出面擋在林純菁
    的面前，阻止告訴人打他女兒林純菁，綽號「南哥」的人就過來。（問：被告丁○○、被告丙○○二人有無主動打告訴人？）告訴人本來就很生氣，要打林純菁
    ，因為被告二人出面阻擋，所以告訴人有拉被告二人。（問：南哥跟告訴人是否
    有發生互毆？南哥與告訴人中其中一人發生互毆，南哥手上也沒有拿兇器。（問
    ：告訴人戊○○、己○○、被告丁○○、丙○○在你們店裡發生爭執的全部過程
    你是否有看到？）一開始到警察來之間我都有看到，警察來之後我就去收拾店裡
    ，沒有注意他們在做什麼。但是中途我有在林純菁被打的時候，拉林純菁到廁所
    去躲起來，所以約有五分鐘的時間我沒有在現場。」等語（見本院卷第四五至四
    七頁），可知被告二人因見告訴人戊○○毆打林純菁，遂出手發生肢體衝突之動
    機明確。而證人即到場處理警員辛○○在本院證稱：（問：當天你到現場後，看
    到的情形？）我到現場的時候，看到丁○○、丙○○、戊○○、己○○他們手伸
    出來互拉，我就請線上警網支援，然後我把告訴人戊○○拉開」等語，可知，警
    員到場後被告二人與告訴人二人間則停止毆打。是證人甲○○雖於偵查中證稱：
    對被告二人並沒有什麼打架印象云云，惟因證人甲○○帶林純菁至廁所躲避達五
    分鐘直到警方到場，故證人甲○○既未全程目擊發生經過，則其所述自無從為有
    利於被告二人之認定。
  (三)至於證人即被告丁○○之配偶亦為被告丙○○之姊妹乙○○到庭證稱：被告二人
    並無毆打告訴人二人云云，顯係事後迴護被告二人之詞，且與事實不符，本院無
    從採之。而證人即告訴人二人之母親庚○○到場前警察即已到場處理，是其於本
    院證稱：於警察到場後被告二人繼續毆打告訴人云云，顯然與常情不符，所言誇
    大不實亦無可採。
  (四)告訴人戊○○於九十一年三月二十二日至台北市立和平醫院急診，經診斷為左脛
    骨遠端關節內粉碎性骨折、臉部腫痛、瘀血、左小腿瘀血、右胸挫傷、左眼結膜
    下出血等傷害，告訴人己○○同日就診亦受有頸部七×０‧一公分擦傷、右上臂
    六×０‧五公分淤青，右肘二處各一×０‧五公分、四×０‧一公分擦傷、下背
    七×０‧二公分、五×０‧二公分、五×０‧一公分擦傷等傷害，此有診斷書二
    張附卷（見九十一年他字卷第四一八三號卷第六、七頁），依前揭被告二人及南
    哥對告訴人戊○○持板凳椅腳毆打、腳踢倒地，及南哥與被告丙○○毆打告訴人
    己○○倒在人行道機車上等之出手情節，告訴人二人所受之傷害，與被告二人及
    南哥之行為，實有相當因果關係，被告二人犯行明確，自應依法論科。
二、核被告二人所為，係犯刑法第二百七十七條第一項之普通傷害罪，核屬家庭暴力
    防治法第二條第二項之家庭暴力罪。被告二人與姓名年籍不詳綽號「南哥」之成
    年男子間，有犯意之聯絡及行為之分擔，為共同正犯。被告二人傷害告訴人戊○○、己○○之行為，時間緊接，手段相同，觸犯構成要件相同之罪名，顯係基於
    概括之犯意為之，依連續犯之規定論以一罪，並均依法加重其刑。又被告丁○○
    前於民國八十九年間因賭博案件，經法院判處有期徒刑四月確定，於九十年四月
    二十三日易科罰金執行完畢，其受有期徒刑執行完畢後五年內，再犯本件有期徒
    刑以上之罪，為累犯，依法並應遞加重其刑。審酌被告二人因見林純菁遭告訴人
    戊○○毆打，憤而出手毆打告訴人二人，動機雖出於護女心切，然翁婿間不知理
    性談判竟以肢體相向之行為，非但未能解決問題，反而橫生枝節，實非長輩應有
    之態度與作為，及被告丙○○除毆打戊○○外，並與「南哥」共同毆打隨後到場
    之己○○，被告二人犯罪之情節、手段、對告訴人二人造成之傷勢非輕，事後亦
    無法達成和解等一切情狀，分別量處如主文所示之刑，並諭知易科罰金之折算標
    準，以資懲儆。被告丙○○前未曾受有期徒刑以上刑之宣告，此有台灣高等法院
    檢察署刑案紀錄簡覆表一份在卷可證，其因一時失慮，致觸刑章，經此教訓應知
    所警惕而無再犯之虞，本院認對被告丙○○所處之刑以暫不執行為適當，爰併宣
    告緩刑二年，以啟自新，並依家庭暴力防治法第三十條第一項之規定，於緩刑期
    內付保護管束。（被告於緩刑期間內應確實遵守相關規定，如因故意犯罪致受有
    期徒刑以上刑之宣告者，將撤銷緩刑並執行原有刑期。）
據上論斷，應依刑事訴訟法第四百五十二條、第二百九十九條第一項前段，家庭暴力
防治法第三十條第一項，刑法第二十八條、第五十六條、第二百七十七條第一項，第
四十七條、第四十一條第一項前段、第七十四條第一款，罰金罰鍰提高標準條例第一
條前段、第二條，判決如主文。
本案經檢察官蔡秋明到庭執行職務
中      華      民      國    九十二    年      七      月      十      日
                                      臺灣臺北地方法院刑事第五庭
                                          審判長法  官  廖紋妤
                                                法  官劉方慈
                                                法  官  紀文惠
右正本證明與原本無異。
如不服本判決，應於判決送達後十日內向本院提出上訴狀(應抄附繕本)。告訴人或被
害人如對於本判決不服者，應具備理由請求檢察官上訴，其上訴期間之計算係以檢察
官收受判決正本之日期為準。
                                                書記官  林妙穗
中      華      民      國      九十二      年    七     月      十    日
家庭暴力防治法第三十條
犯家庭暴力罪或違反保護令罪而受緩刑之宣告者，在緩刑期內應付保護管束。
法院為前項緩刑宣告時，得命被告於緩刑付保護管束期間內，遵守下列一款或數款事
項︰
一  禁止實施家庭暴力行為。
二  命遷出被害人之住居所。
三  禁止對被害人為直接或間接之騷擾、接觸、通話或其他聯絡行為。
四  命接受加害人處遇計畫：戒癮治療、精神治療、心理輔導或其他治療、輔導。
五  其他保護被害人或其特定家庭成員安全或更生保護之事項。
法院為第一項之緩刑宣告時，應即通知被害人及其住居所所在地之警察機關。
受保護管束人違反第二項保護管束事項情節重大者，撤銷其緩刑之宣告。
中華民國刑法第二百七十七條
 (普通傷害罪)
傷害人之身體或健康者，處三年以下有期徒刑、拘役或一千元以下罰金。
犯前項之罪因而致人於死者，處無期徒刑或七年以上有期徒刑；致重傷者，處三年以
上十年以下有期徒刑。


司法院資訊處製作；財團法人民間司法改革基金會備份。
